【裁判字號】    99,再,4
【裁判日期】    990510
【裁判案由】    土地所有權移轉登記
【裁判全文】
臺灣高等法院臺中分院民事裁定             99年度再字第4號
再審原告即
再審聲請人  丙○○
再審被告即
再審相對人  甲  ○
            乙○○
            丁○○
上列當事人間因請求土地所有權移轉登記事件，再審聲請人對於
本院94年度上字第29號、95年度再字第28號、95年度再字第37號
、96年度再字第7 號、96年度再字第18號、97年度再字第4 號、
98年度再字第21號等確定判決及裁定，提起再審之訴及聲請再審
，本院裁定如下：
    主  文
再審之訴及再審之聲請駁回。
再審之訴及再審聲請費用由再審聲請人負擔。
    理  由
一、再審原告即再審聲請人（下稱再審原告）主張：依大法官釋
    字第 177、185、188號之解釋、及民事訴訟法第496條第1項
    及第 497條之規定，若確定判決基礎有重大瑕疵而有違背公
    平正義者，當事人得對確定判決提起再審。本件再審被告即
    再審相對人（下稱再審被告）乙○○、丁○○無權佔有坐落
    中寮鄉鄉○○段351、348地號耕地並擅自分割私吞。再審原
    告為訴外人廖春長承領自耕農地，唯一指定繼承人，廖春長
    、廖有福與廖李學、再審被告乙○○公同共有出租私有耕地
    於中寮鄉鄉○○段351、348地號耕地乙筆，廖春長自耕農地
    所有權狀，廖有福、廖李學、乙○○等三人僅有持分，並無
    農地所有權狀，自不得出租該農地或自任耕作。系爭土地僅
    再審原告有繼承權，廖李學、乙○○、丁○○並非廖春長之
    繼承人，乃其等於64年間盜領印鑑及戶籍謄本，偽造變造其
    證件以得登記系爭農地之持分，擅自強盜侵奪並分割私吞該
    耕地及侵害再審原告繼承權，嗣經政府強制徵收，致再審原
    告受有嚴重損害自明，再審被告前開行為顯違土地法第30條
    第209條、農業發展條例第30條、釋字第115號、及民法第75
    9 條、第71條之規定，自應無效。次按繼承回復請求權，原
    係包括請求確認繼承人資格，及回復繼承標的之一切權利，
    此項請求權如因時效完成而消滅，其原有繼承權即已全部喪
    失，自應由表見繼承人取得其繼承權（最高法院40年台上字
    第730 號判例意旨參照），揆諸前開規定，再審原告自得依
    民法第179 條之規定，請求再審被告回復繼承權及除去妨害
    繼承權，並歸還其所受之利益，故再審被告乙○○應賠償之
    損害補償款為454 萬7200元，丁○○應賠償之損害補償款為
    129萬9200元，甲○應賠償之損害補償款為224萬6400元，本
    院原確定判決未能保護再審原告之權益，自有適用法規顯有
    錯誤之違法，亦與釋字第185號之解釋有違云云。
二、按對確定判決提起民事再審之訴、或對確定裁定聲請再審，
    應於30日之不變期間內為之，前項期間自判決或裁定確定時
    起算，但提起再審之訴或聲請再審之理由發生或知悉在後者
    ，自知悉時起算。且提起再審之訴或聲請再審，均應表明再
    審理由及關於再審理由並遵守不變期間之證據，此為必須具
    備之程式，此觀民事訴訟法第500條第1、2項、第 501條第1
    項第4款、第507條規定自明。所謂表明再審理由，必須指明
    確定裁定有如何合於法定再審事由之具體情事，始為相當；
    倘僅泛言有何條款之再審事由，而無具體情事者，尚難謂已
    合法表明再審理由。如未表明再審理由，法院無庸命其補正
    。查再原告對本院94年度上字第29號、95年度再字第28號、
    95 年度再字第37號、96年度再字第7號確定裁定，以有民事
    訴訟法第 496條第1項第9款事由提起再審之訴及聲請再審。
    惟查，上開判決及裁定依序於民國94年3月14日、95年7月26
    日、 96年1月23日、及96年3月7日送達再審原告，均已告確
    定，有最高法院 99年度台抗字234號裁定在卷可稽，再審原
    告於 99年4月19日始提起本件再審之訴及聲請再審，扣除在
    途期間，顯均已逾30日之不變期間；再審原告又未能證明其
    關於再審理由發生或知悉在後，則其對上開判決及裁定提起
    再審之訴及聲請再審，均為不合法。至於再審原告另以本院
    96 年度再字第18號、97年度再字第4號、98年度再字第21號
    確定裁定有民事訴訟法第496條第1項第1款、第9款所定事由
    ，對之聲請再審部分，核其聲請狀內表明之再審理由，無非
    說明其對於前訴訟程序確定裁判不服之理由，對於上開號確
    定裁定究有如何合於民事訴訟法第496條第1項第1款、第9款
    規定之具體情事，則未據敘明，其此部分之聲請，亦非合法
    。
三、據上論結，依民事訴訟法第502條第1項、第95條、第78條，
    裁定如主文。
中    華    民    國    99    年    5     月    10    日
                民事第三庭    審判長法  官  陳照德
                                    法  官  朱  樑
                                    法  官  曾謀貴
以上正本係照原本作成。
如不服本裁定應於裁定送達後10日內向本院提出抗告理由狀（須
按他造人數附具繕本），並繳納抗告裁判費新台幣1,000元。
                                    書記官  王麗珍
中    華    民    國    99    年    5     月    11    日
                                                      Ｓ

司法院資訊處製作；財團法人民間司法改革基金會備份。
